【裁判字號】    98,抗,57
【裁判日期】    980120
【裁判案由】    聲請法官迴避
【裁判全文】
臺灣高等法院刑事裁定                    98年度抗字第57號
抗  告  人
即  被  告  甲○○
                    1（現羈押於臺灣臺北看守所）
上列抗告人因違反貪污治罪條例等案件，不服臺灣臺北地方法院
97年度聲字第3253號，中華民國98年1月6日第一審裁定，提起抗
告，本院裁定如下：
    主  文
抗告駁回。
    理  由
一、原裁定以：當事人聲請推事迴避，以有刑事訴訟法第18條第
    1款、第2款所列情形之一者為限。亦即須法官有刑事訴訟法
    第17條各款所列應自行迴避，不得執行職務之情形而不自行
    迴避；或除該等情形以外，足認其執行職務有偏頗之虞者，
    當事人始得聲請法官迴避。而刑事訴訟法第18條第2款規定
    得聲請法官迴避原因，所指「足認其執行職務有偏頗之虞者
    」，係指法官與訴訟關係人具有故舊恩怨等關係，其審判恐
    有不公平，而此事由之有無，應以一般通常之人所具有之合
    理觀點，對於該承辦法官能否為公平之裁判，均足產生懷疑
    ，且此種懷疑之發生，存有其完全客觀之原因，而非僅出諸
    當事人自己主觀之判斷始足當之。原審97年度金矚重訴字第
    1號違反貪污治罪條例等案件，原由刑事第3庭合議庭審判長
    法官周占春、法官林柏泓、法官何俏美審理，其後依據內部
    刑事庭分案要點，以行政簽呈方式，改由審判長法官蔡守訓
    、法官吳定亞、及法官徐千惠審理，現受理之3名法官，並
    無刑事訴訟法第17條所列各款法官應自行迴避而不迴避之情
    形。至原審該案分案事宜，係屬法院對於行政事項之內部規
    範，不僅與承辦法官執行職務無關，更與承辦法官是否因此
    即有偏頗之虞無涉，認聲請人據此為迴避事由，聲請法官迴
    避，尚乏具體事實足認承辦3名法官執行職務有偏頗之虞之
    情形，以聲請不能認為正當有理由，乃駁回被告之聲請。
二、被告提起本件抗告，綜合其抗告意旨狀所載內容觀之，無非
    以：原審就97年度金矚重訴字第1號案件，原由該院刑事
    第3庭合議庭之審判長法官周占春、法官林柏泓、法官何俏
    美審理，其後以內部行政簽呈方式，改併由審判長法官蔡守
    訓、法官吳定亞、法官徐千惠審理，違反原審法院刑事庭分
    案要點，亦抵觸「法官法定原則」，並破壞人民對司法之信
    賴感；審判長法官蔡守訓等3名法官審理95年度矚重訴字
    第4號案件時，所進行之訴訟程序，不承認被告時任總統之
    「國家機密特權」之憲法權利，進而報復被告，且以被告否
    認犯罪與被告攻擊司法為由，於本案予以羈押；承審法官
    內心有藍綠，恨扁情結；曲意奉承政治人物及媒體名嘴，
    將被告收押；法官吳定亞配屬民事庭，卻審理本案；法
    官徐千惠有鮮明之政治立場；法官羈押被告違反無罪推定
    原則；提出學者、各界投書之意見等為其論據。
三、本院查：
（一）按刑事訴訟法為確定國家具體刑罰權之程序法，以發現實
      體真實，俾刑罰權得以正確行使為目的，為求裁判之允當
      ，因有特殊原因足致法官執行職務有難期公平之虞時，特
      設迴避之規定。當事人聲請法官迴避，以有刑事訴訟法第
      18條第1、2款所列情形之一者為限。其第1款，係法官有
      刑事訴訟法第17條各款所列應自行迴避，不得執行職務之
      情形而不自行迴避者；另第2款規定，係法官有刑事訴訟
      法第17條以外之情形，足認其執行職務有偏頗之虞者，當
      事人得聲請法官迴避。所謂「足認其執行職務有偏頗之虞
      者」，係指以一般通常之人所具有之合理觀點，對於該承
      辦法官能否為公平之裁判，均足產生懷疑；且此種懷疑之
      發生，存有其安全客觀之原因，而非僅出諸當事人自己主
      觀之判斷者，始足當之；又當事人聲請法官迴避，以有具
      體事實足認其執行職務有偏頗之情形為限，若僅對於法官
      之指揮訴訟，或其訊問方法，有所不滿，不能指為有偏頗
      之虞（最高法院79年度台抗字第318號、18年抗字第149號
      判例參照）。
（二）原審97年度金矚重訴字第1號違反貪污治罪條例等案件，
      原由刑事第3庭合議庭審判長法官周占春、法官林柏泓、
      法官何俏美審理，其後依據內部刑事庭分案要點，以行政
      簽呈方式，改由審判長法官蔡守訓、法官吳定亞、及法官
      徐千惠審理，該3名法官合議庭之組成係本於原審法院事
      務分配。至法官於訴訟上之指揮，乃專屬於法院之職權，
      當事人之主張、聲請，在無礙於事實之確認以及法的解釋
      適用之範圍下，法院固得斟酌其請求以為訴訟之進行，但
      仍不得以此對當事人之有利與否，作為其將有不公平裁判
      之依據，更不得以此訴訟之進行與否，乃謂有偏頗之虞，
      而聲請法官迴避（最高法院79年台抗字第318號判例意旨
      參照）。本院審核卷內資料，現原審受理本案之3名法官
      ，並無刑事訴訟法第17條所列各款法官應自行迴避而不迴
      避之情形。至被告依同法第18條第2款提出之聲請法官迴
      避之理由，其所憑據者無非為媒體之報導、學者之文章、
      其他案件之判決、原審法院發布之新聞稿或司法院發布之
      法官會議實施要點等，尚難認係「具體事實」，不足以證
      明承審之審判長法官蔡守訓、法官吳定亞、及法官徐千惠
      執行職務有何不公平之處，被告以原審法院內部分案之規
      則、事務分配，及3名法官過去審案風格，以自己主觀臆
      測其3人執行職務有偏頗之虞，與聲請法官迴避之要件有
      間。原審依首開聲請法官迴避之法律規定及判例，裁定駁
      回聲請，尚無不合。抗告意旨仍執前詞，對原審法院之分
      案方式，合議庭之組成，法官所為之訴訟指揮程序有所不
      認同，謂違反「法官法定之原則」，3名法官應全部迴避
      云云；而指摘原裁定不當，本院認為無理由，應予駁回。
據上論斷，應依刑事訴訟法第412條，裁定如主文。
中    華    民    國    98    年    1     月    20    日
                  刑事第一庭審判長法  官  葉  騰  瑞
                                  法  官  莊  明  彰
                                  法  官  王  炳  梁
以上正本證明與原本無異。
本件不得抗告。
                                  書記官  陳  佳  伶
中    華    民    國    98    年    1     月    20    日


司法院資訊處製作；財團法人民間司法改革基金會備份。
